臺灣雲林地方法院交通事件裁定　　　　　　　　　　　九十一年度交聲字第二九號
　　異　議　人
　　即受處分人　甲○○○工業有限公司
　　代　表　人　王文聖
右列受處分人因違反道路交通管理處罰條例案件，對於交通部公路局嘉義區監理所雲
林監理站九十一年一月二十九日所為之處分（原處分案號：雲監五字第裁72-KAB2233
57號），聲明異議，本院裁定如左：
        主  文
異議駁回。
        理  由
一、異議意旨略以：內政部警政署於民國（下同）九十年四月十八日發文給台灣省汽
    車貨運商業同業公會聯合會之（九十）警署交字第九五五九○號函明確記載，對
    於取締超載之認定，除原規定之重量外，可容許有一成之誤差範圍。而異議人即
    受處分人甲○○○工業有限公司所有之車牌號碼ＵＥ－八四九號自用大貨車，係
    八十一年十二月三十一日以前登檢領照，依內政部警政署所頒布之取締標準規定
    ，可裝載「六立方公尺」之混凝土。故上開自用大貨車原可承載之總重量為二十
    五點三公噸，加上一成誤差範圍，共可承載二十七點八三公噸。然本件被舉發時
    所載運之混凝土總重為二十七點七公噸，並未超載，為此提出異議等語。
二、按汽車裝載貨物超過核定之總重量、總聯結重量者，處汽車所有人罰鍰，並記汽
    車違規紀錄一次，其應歸責於汽車駕駛人時，除依第三項處汽車駕駛人罰鍰及依
    第六十三條第一項第二款記點外，汽車所有人仍應記該汽車違規紀錄一次。有前
    二項規定之情形者，應責令改正或當場禁止通行，並處新臺幣一萬元罰鍰，超載
    十公噸以下者，以總超載部分，每一公噸加罰新臺幣一千元；超載逾十公噸至二
    十公噸以下者，以總超載部分，每一公噸加罰新臺幣二千元；超載逾二十公噸至
    三十公噸以下者，以總超載部分，每一公噸加罰新臺幣三千元；超載逾三十公噸
    者，以總超載部分，每一公噸加罰新臺幣五千元。未滿一公噸以一公噸計算。道
    路交通管理處罰條例第二十九條之二第一項、第三項定有明文。
三、經查：
  (一)本件駕駛人陳博文於九十年十一月二十五日下午一時三十分許，駕駛受處分人所
    有之上開自用大貨車，行經一四六號公路大山段時，經警攔停檢查其送貨簽收單
    ，發現上開自用大貨車載運混凝土之總重為二十七點七公噸，而該車核定之總重
    量為二十一公噸，超重六點七公噸之違規事實，業經證人即舉發警員黃錦湖於本
    院審理時證述明確，復為受處分人所不爭執，並有雲林縣警察局舉發違反道路交
    通管理事件通知單、汽車車籍查詢表、舉發當日陳博文載運預拌混凝土之送貨簽
    收單（送貨單號：0000000000號）及上開自用大貨車之汽車新領牌照
    登記書在卷可證。
  (二)受處分人雖辯稱：依照內政部警政署前述函文所示，上開自用大貨車可承載之總
    重為二十五點三公噸，加上一成之容許誤差範圍，共可承載二十七點八三公噸，
    並未超載云云。然查，內政部警署依職權所頒布之警察機關取締違規砂石車注事
    項第二條第二項第二款固規定「預拌混凝土車九十一年五月三十一日前之取締標
    準：預拌混凝土車於八十一年十二月三十一日以前登檢領照者，以裝載「六立方
    公尺」為上限，自八十二年一月一日起新登檢領照者，以行車執照核定之「重量
    」裝載及取締」，有該注意事項附卷可參。惟觀之道路交通管理處罰條例第二十
    九條之二第一項係規定「汽車裝載貨物超過核定之總重量、總聯結重量者，處汽
    車所有人罰緩，並記汽車違規紀錄一次，其應歸責於汽車駕駛人時，除依第三項
    處汽車駕駛人罰鍰及依第六十三條第一項第二款記點外，汽車所有人仍應記該汽
    車違規紀錄一次」，因此只要汽車裝載貨物總重超過核定之總重量或總聯結重量
    時，即屬超載，汽車所有人或駕駛人即應依該規定受罰。且憲法第一百七十二條
    規定「命令與法律抵觸者無效」，上開注意事項第二條第二項第二款之規定既與
    道路交通管理處罰條例第二十九條之二規定相牴觸，自屬無效，受處分人執以否
    認違規超載，已不足採。
  (三)況縱依上開注意事項第二條第二項第二款規定，預拌混凝土車於八十一年十二月
    三十一日以前登檢領照者，以裝載「六立方公尺」為上限。然依卷附之交通部八
    十一年三月二十日交路（八一）字第○一○三七六號函文所示，「最大容許總重
    量」之計算方式為：容許裝載容積乘以二．三（比重）再加上空車重量，等於「
    最大容許總重量」。依上開計算方式，得出受處分人所有之上開自用大貨車之「
    最大容許總重量」為二十五點三公噸（6×2.3＋11.5＝25.3），而本件載運之混
    凝土總重為二十七點七公噸，亦超載二點四公噸。
  (四)至於受處分人所指內政部警政署發文給台灣省汽車貨運商業同業公會聯合會之九
    十年四月十八日（九十）警署交字第九五五九○號函文說明二第二點記載：「建
    議有關取締超載之認定，除原已有一成之誤差彈性空間外，如再超過該一成而未
    達三百公斤者，能從寬處理乙案，查現行執行法寬容百分之十，已考量科學儀器
    誤儀值及對微少超載行為，從寬認定執行，以避免執法過苛之責難，不宜再放寬
    認定，以符法令規定」，其意思係指現行之取締超載標準，已留有一成之誤差空
    間，不宜再放寬認定，並非表示以「最大容許總重量」再加上一成誤差，始構成
    超載。受處分人據以否認超載，亦不足取。
  (五)從而，原處分機關援引道路交通管理處罰條例第二十九條之二第三項規定，裁處
    受處分人罰鍰新臺幣一萬七千元，並記汽車違規紀錄一次，於法並無不合。本件
    異議為無理由，應予駁回。
四、據上論斷，應依道路交通管理處罰條例第八十七條第二項，道路交通案件處理辦
    法第十九條，裁定如主文。
中      華      民      國    九十一    年      四      月      二      日
                                         臺灣雲林地方法院刑事第一庭
                                             法  官  蔡  碧  蓉
右正本證明與原本無異。
如不服本裁定，應於裁定送達後五日內向本院提出抗告狀。
                                             書記官  陳  善  永
中      華      民      國    九十一    年      四      月      二      日
